臺灣臺北地方法院刑事判決　　　　　100年度審交易字第321號
公　訴　人　臺灣臺北地方法院檢察署檢察官
被　　　告　陳友涵
上列被告因公共危險案件，經檢察官提起公訴（100 年度偵字第
22934 、23611 號），被告就被訴事實為有罪之陳述，本院裁定
改行簡式審判程序，判決如下：
    主      文
陳友涵犯不能安全駕駛動力交通工具罪，處拘役參拾日，如易科
罰金，以新臺幣壹仟元折算壹日；又犯不能安全駕駛動力交通工
具罪，處拘役肆拾日，如易科罰金，以新臺幣壹仟元折算壹日。
應執行拘役陸拾日，如易科罰金，以新臺幣壹仟元折算壹日。緩
刑肆年，並應向公庫支付新臺幣參萬元。
    事實及理由
一、本案之犯罪事實及證據，除證據部分補充：「被告於本院審
    理時之自白」外，餘均引用如附件檢察官起訴書之記載。
二、本案被告陳友涵所犯公共危險罪，非為死刑、無期徒刑、最
    輕本刑為3 年以上有期徒刑之罪，或高等法院管轄第一審案
    件，且被告於本院審理程序中，先就被訴事實為有罪之陳述
    ，於經告知被告簡式審判程序之旨，並聽取公訴人、被告之
    意見後，由本院裁定適用簡式審判程序。
三、按行為後法律有變更者，適用行為時之法律。但行為後之法
    律有利於行為人者，適用最有利於行為人之法律。此為刑法
    第2條第1項揭示之法律變更從舊從輕原則，規範目的在於避
    免惡化行為人法律地位，致其受行為時無法預見之刑罰處罰
    ，故該條文「法律」之解釋限於「刑罰法律」（釋字第 103
    號解釋、最高法院51年台非字第76號判例意旨參照），循此
    意旨，則該條文之「變更」當限於「影響整體刑罰權規範內
    容利或不利」之變更，始合其規範目的。查被告行為後，刑
    法第185 條之3 業經總統於民國100 年11月30日以華總一義
    字第10000263911 號令修正公布，並自同年12月2 日起生效
    施行。經比較修正前後刑法第185 條之3 之內容，修正前條
    文為「服用毒品、麻醉藥品、酒類或其他相類之物，不能安
    全駕駛動力交通工具而駕駛者，處1 年以下有期徒刑、拘役
    或科或併科15萬元以下罰金」，修正後條文則為「服用毒品
    、麻醉藥品、酒類或其他相類之物，不能安全駕駛動力交通
    工具而駕駛者，處2 年以下有期徒刑、拘役或科或併科20萬
    元以下罰金。因而致人於死者，處1 年以上7 年以下有期徒
    刑；致重傷者，處6 月以上5 年以下有期徒刑」，兩相比較
    之下，顯然修正後之第1 項條文提高有期徒刑及罰金之刑度
    ，而較不利於行為人，故被告所犯不能安全駕駛動力交通工
    具罪，應依刑法第2 條第1 項前段之規定，適用行為時之法
    律，即前開修正公布施行前之刑法第185 條之3 規定處斷。
四、核被告所為，係犯修正前刑法第185 條之3 之服用酒類，不
    能安全駕駛動力交通工具而駕駛罪。被告2 次犯行，犯意各
    別，行為互殊，應分論併罰。爰審酌被告素行，其漠視政府
    宣導酒後不騎（開）車之政策，明知酒精成分對人之意識能
    力具不良影響，酒後駕駛對一般往來之公眾及駕駛人自身皆
    有高度危險性，猶執意開車上路，危及用路人車之生命財產
    安全，所為非是，兼衡被告犯罪之動機、目的、手段、生活
    狀況、智識程度，犯後坦承犯行之態度，暨檢察官具體求刑
    等一切情狀，分別量處如主文所示之刑，及易科罰金之折算
    標準，並定其應執行之刑，及易科罰金之折算標準。又被告
    前未曾因故意犯罪受有期徒刑以上刑之宣告，有臺灣高等法
    院被告前案紀錄表1 紙存卷可查，其因一時失慮，致涉犯本
    案犯行，犯後已坦承犯行，深具悔意，且其目前白天擔任保
    全公司會計，顯有正職，所得收入尚須扶養母親，負擔家中
    經濟開銷，晚上則續在商職夜間部就學，如受刑之執行，恐
    致其失業、失學及親人失養，綜合上情，本院認被告經此教
    訓，當知警惕，而無再犯之虞，所宣告之刑以暫不執行為適
    當，依刑法第74條第1 項第1 款之規定，諭知緩刑4 年，以
    啟自新。另審酌被告上揭所為乃危害道路上人車生命財產之
    安全，雖未造成損害，然為促使其日後得以知曉尊重法治之
    觀念，及衡酌檢察官於審理中亦同意給予被告附條件緩刑之
    意旨，本院乃認除上揭緩刑宣告外，實有賦予被告一定負擔
    之必要，是斟酌被告因守法觀念薄弱而觸法，為確保其能記
    取教訓，爰依刑法第74條第2 項第4 款，命被告應向公庫支
    付新臺幣3 萬元，以發揮附條件緩刑制度之立意及避免短期
    自由刑執行所肇致之弊端，以期符合本案緩刑之目的。
據上論斷，依刑事訴訟法第273 條之1 第1 項、第299 條第1 項
前段、第310 條之2 、第454 條第2 項，刑法第2 條第1 項前段
、修正前刑法第185 條之3 、現行刑法第41條第1 項前段、第51
條第5 款、第74條第1 項第1 款、第2 項第4 款，刑法施行法第
1 條之1 ，判決如主文。
本案經檢察官徐文豪到庭執行職務
中    華    民    國   100    年    12    月    30    日
                  刑事第二十庭    法  官  詹慶堂
以上正本證明與原本無異。
如不服本判決應於收受送達後10日內向本院提出上訴書狀，並應
敘述具體理由；其未敘述上訴理由者，應於上訴期間屆滿後20日
內向本院補提理由書（均須按他造當事人之人數附繕本）「切勿
逕送上級法院」。
                                  書記官  蔡易霖
中    華    民    國   100    年    12    月    30    日
修正前刑法第185條之3
服用毒品、麻醉藥品、酒類或其他相類之物，不能安全駕駛動力
交通工具而駕駛者，處 1 年以下有期徒刑、拘役或科或併科 15
萬元以下罰金。